【裁判字號】    89,聲再,340
【裁判日期】    900323
【裁判案由】    詐欺聲請再審
【裁判全文】
臺灣高等法院臺中分院刑事裁定                    八十九年度聲再字第三四號
    再審聲請人  甲○○
    即受判決人
右列聲請人因詐欺等案件，對於本院八十九年度上易字第二一一一號中華民國八十九
年十月三十一日確定判決( 台灣苗栗地方法院八十九年度易字第二三號、台灣苗栗地
方法院檢察署八十八年度偵字第二三二三號）及本院八十九年度聲再字第三一一號中
華民國八十九年十一月三十日所為確定裁定，聲請再審，本院裁定如左：
      主  文
再審之聲請駁回。
      理  由
一、聲請意旨略稱：聲請人因詐欺未遂案件，經本院八十九年度上易字第二一一一號
    刑事判決判處罪刑確定，及本院八十九年度聲再字第三一一號刑事裁定駁回再審
    之聲請確定在案。但本件有罪判決確定後，有（一）發現確實之新證據，足以證
    明告訴人楊惠無資力購買系爭車輛，及聲請人有資力購買系爭車輛之證據。１、
    楊惠自八十六年起常持客票向聲請人貸借四千餘萬元。楊惠持其同居人傅百齡簽
    發，楊惠背書，面額均為五百萬元之本票五張，交由聲請人作為金錢借貸之憑證
    。楊惠於於偵審中，承認此事實，聲請人因未提出本票為證。此可以證明楊惠無
    資力買系爭車輛。２、聲請人在八十八年二月可以分期付款購買系爭車輛，即是
    有資力之最佳證據。另聲請人在苗栗縣苗栗市信用合作社帳號00000000
    000號存款戶，於八十八年二月二十六日、同年三月九日、十六日、十七日分
    別還款五十萬元，結存金額七十一萬二千四百七十七元，可以證明聲請人有資力
    購買系爭車輛。且聲請人投資梅龍鎮酒店，在八十八年一月十九日至同年月一，
    聲請人即入現金二百七十萬元，此有會計小姐徐麗琴製作帳簿為證。此可證明聲
    請人有資力買系爭車輛。３聲請人告訴楊惠、傅百齡占用系爭車輛不還，雖經不
    起訴處分，但經聲請人再議後，二次發回續行偵查。聲請所告訴之上開刑事案件
    ，顯遭有心人介入而受不公平偵查。（二）有漏未斟酌的重要證據，足以推翻原
    確定判決所認定之事實言。證人陳紹博之證言是說謊。聲請人在本案偵查、第一
    審、第二審中，一再提出陳紹博在聲請人私人所有記事簿內記載聲請人購買系爭
    車輛的明細及付清款項的證據，歷審均刻意不予斟酌。（三）發現確實新證據足
    證聲請人係系爭車輛之實際車主。聲請人自八十八年三月起均按期繳交分期款，
    每期十九萬九千三百十元，此有雋邦企業股份有限公司支票明細表。又聲請人已
    繳交二百四十五萬元贖回系爭車輛，此有雋邦企業股份有限公司出具之回贖車輛
    證明書可憑。因依刑事訴訟法第四百二十條第一項第六款、第四百二十一條規一
    定，聲請再審。
二、按得聲請再審者，為有罪、無罪、免訴、或不受理之確定判決始得為之，此觀刑
    事訴訟法第四百二十條、第四百二十一條、第四百二十二條之規定自明。本件聲
    請人就本院八十九年度聲再字第三一一號確定裁定，聲請再審，於法不合，其此
    部分再審之聲請，應予駁回。
三、又依刑事訴訟法第四百二十一條規定，因重要證據漏未審酌，而聲請再審者，應
    於送達判決後二十日內為之，同法第四百二十四條定有明文。本案原確定判決，
    於八十九年十一月十四日送達聲請人，此有送達證書可憑。聲請人遲至八十九年
    十二月十八日，以證人陳紹博之證言不實，聲請人已於本案偵查中、第一審、第
    二審法院審理時，一再提出陳紹博在聲請人私人所有記事簿內記載聲請人購買系
    爭車輛的明細及付清款項的證據，歷審均刻意不予斟酌為，有重要證據尿未審酌
    之情形，聲請再審。因已逾二十日之聲請再審期間，其此部分再審之聲請，亦有
    未合，應予駁回。
四、次按刑事訴訟法第四百二十條第一項第六款有罪之判決確定後，因發發現確實之
    新證據，足認受有罪判決之人，應受無罪、免訴、免刑或輕於原判決所認罪名之
    判決者，為受判決人之利益聲請再審。所謂發現之新證據，係指該項證據，事實
    審法院於判決前因未經發現，不及調查斟酌，至其後始行發現者而言，若判決前
    已經當事人提出或聲請調查之證據，經原法院捨棄不採者，即非所謂發現之新證
    據，不得據為再審之原因，最高法院著有二十八年抗字第八號判例；又所謂確實
    之新證據，固非以絕對不須經過調查程序為條件，但必須可認為確實足以動搖原
    確定判決，而為受判決人有利之判決為限，最高法院著有三十三年抗字第七０號
    判例。經查，本院上開八十九年度上易字第二一一一號詐欺等案件之確定判決，
    原判決已於理由一 (一)( 二)，說明系爭汽車係告訴人楊惠經陳紹博介紹買受，
    並借用聲請人之名義登記買受，且以聲請人之母歐陳秋菊為連帶保證人，由歐陳
    秋菊簽發支票十八張分期給付之事實，有支票存根、切結書等可證，並依證人陳
    紹博、胡智斌、李秀雄、王萬益、趙品魏、傅百齡之證詞，佐以證人鄭國昌之證
    言，及被告未持有該汽車之鑰匙，設定動產擔保交易等文件均由告訴人所保管，
    燃料稅及牌照稅亦由告訴人所繳納等情，而認定該汽車確係告訴人所分期購買無
    訛，並說明被告之母親歐陳秋菊之證詞不可採，業據本院調閱上開案件卷宗無訛
    。該汽車係告訴人楊惠所購買之情事，至為明確。聲請人以１、楊惠無資力購買
    系爭車輛及聲請人有資力購買，並提出傅百齡簽發，楊惠背書，面額均為五百萬
    元之本票影本五張，以證明楊惠無資力購買系爭車輛。復提出聲請人在苗栗縣苗
    栗市信用合作社帳號00000000000號存款存摺，用以證明其於八十八
    年二月二十六日、同年三月九日、十六日、十七日分別還款五十萬元，八十八年
    三月二十二日結存金額七十一萬二千四百七十七元。另提出會計小姐徐麗琴所製
    作之帳簿，用以證明聲請人投資梅龍鎮酒店，在八十八年一月十九日至同年月一
    ，聲請人即入現金二百七十萬元，可證明聲請人有資力買系爭車輛。惟私人之資
    金本可自由調度，不能因積欠某人債務，即認該人無能力購買其他物品。是楊惠
    縱確積欠聲請人鉅款，不能因此認楊惠即無力購買系爭車輛。至聲請人是否有足
    夠資力，與楊惠有無購買系爭車輛無關。聲請人所舉上開本票、存摺及帳簿等物
    ，並不足以動搖原確定判決。又聲請人所提出之本票五紙票號分別為一五七七０
    七、一五七七０八、一五七七０九、一五七七一三、一五七七一四，面額均為五
    百萬元，其中一五七七０九號、一五七七一三號本票，己據聲請人於偵查中提出
    （見偵查卷第五八頁）；上開苗栗市信用合作社存款存摺，亦據聲請人於原台灣
    苗栗地方法院審時提出（見該院八十九年度易字第二三號卷宗第一七四頁），並
    非事實審法院於判決後，始發現之新證據。２、聲請人主張其告訴楊惠、傅百齡
    占用系爭車輛不還，雖經不起訴處分，但經聲請人再議後，二次發回續行偵查。
    聲請人所告訴之上開刑事案件，顯遭有心人士介入而受不公平偵查，並提出補充
    告訴理由狀、不起訴處分書、聲請再議狀等件影本為證，惟上開證物，並不足以
    證明系爭車輛非楊惠所買，即不足以動搖原確定判決所認定之事實。３、聲請人
    又主張自八十八年三月起，均由其按期繳交系爭車輛之分期款，每期十九萬九千
    三百十元，此有雋邦企業股份有限公司支票明細表可證。又聲請人已繳交二百四
    十五萬元贖回系爭車輛，此亦有雋邦企業股份有限公司出具之回贖車輛證明書可
    據。以上之證據為發現之新證據，可以證明聲請人為系爭車輛之買受人。但上開
    付款明細表，已據告訴人於告訴時提出（見偵查卷第九頁）；聲請人於八十九年
    七月十七日原審法院辯論時，亦提出該付款細表為證（見原審卷第一五０頁），
    該付款明細表並非事實審法院判決後發現之新證據。又系爭小客車車主為聲請人
    ，聲請人於本案案發後之八十九年五月四日回贖車輛，並不影響聲請人有謊報系
    爭車輛遺失，詐領保險金之事實，即不能動搖原確定判決所認定之事實。
五、綜上所述，本件聲請人所舉聲請再審之理由，核與上引法條所定無一相符，應認
    為無再審理由，爰依同法第四百三十四條第一項，裁定如主文。
中      華      民      國      九十      年    三    月      二十三    日
                                  臺灣高等法院臺中分院刑事第九庭
                                        審判長法  官  陳  筱  珮
                                              法  官  康  應  龍
                          法  官  趙  春  碧
右正本證明與原本無異。
不得抗告。
                                              書記官  陳  文  琴
中      華      民      國    九十      年      三      月     二十六   日
                                                                     Ａ


司法院資訊處製作；財團法人民間司法改革基金會備份。
